臺灣高等法院刑事判決　　　　　　　　95年度上訴字第4531號
上　訴　人　臺灣板橋地方法院檢察署檢察官
被　　　告　丁○○
　　　　　　丙○○
上二人共同
指定辯護人　方正彬律師
上列上訴人因被告違反毒品危害防制條例案件，不服臺灣板橋地
方法院95年度訴字第1035號，中華民國95年8月30日第一審判決
（起訴案號：臺灣板橋地方法院檢察署95年度偵字第4983號），
提起上訴，本院判決如下：
    主  文
上訴駁回。
    理  由
一、公訴意旨略以：被告丁○○明知海洛因為毒品危害防制條例
    所規範之第一級毒品，不得非法販賣，竟夥同被告丙○○共
    同基於販賣第一級毒品之概括犯意，先由被告丙○○於不詳
    時地，向姓名年籍不詳綽號「阿祥」之男子販入海洛因，並
    於九十五年二月一日，以電話聯絡甲○○、周淑樺（其二人
    施用毒品之部分由檢察官另案偵辦），再由被告丁○○在臺
    北縣樹林市○○街三一號五樓丙○○居處，以一小包新臺幣
    （下同）一千元之價格販售海洛因予甲○○、周淑樺；被告
    丙○○復於同年三月一日，以電話聯絡後，甲○○、周淑樺
    乃於同日十九時二十分許前往被告丙○○上開居處，擬購買
    五千元之海洛因，惟交易尚未完成，即為警當場查獲；被告
    丙○○另基於轉讓第一級毒品海洛因、第二級毒品安非他命
    之概括犯意，自不詳時間起至九十五年二月底某日（即查獲
    前一星期）止，先後多次於桃園縣龜山鄉○○街六二號三樓
    乙○○（其施用毒品之部分由檢察官另案偵辦）居處，無償
    轉讓海洛因、安非他命予乙○○施用，嗣為警於九十五年三
    月一日十八時十五分許，在被告丙○○上揭居處當場查獲，
    並扣得被告丙○○所有安非他命乙包（其施用毒品之部分由
    檢察官另案偵辦）、電子磅秤乙台、海洛因殘渣袋二十五個
    、分裝袋乙包、分裝勺二支、注射針筒四支、玻璃球乙個等
    情，因認被告二人均涉犯毒品危害防制條例第四條第一項之
    販賣第一級毒品罪、同條例第四條第六項、第一項之販賣第
    一級毒品未遂罪，另被告丙○○尚涉犯同條例第八條第一項
    、第二項之轉讓第一級毒品罪與轉讓第二級毒品罪。
二、按犯罪事實應依證據認定之，無證據不得認定犯罪事實，刑
    事訴訟法第一百五十四條第二項定有明文。又認定犯罪事實
    所憑之證據，雖不以直接證據為限，間接證據亦包括在內，
    然而無論直接或間接證據，其為訴訟上之證明，須於通常一
    般之人均不致有所懷疑，而得確信其為真實之程度者，始得
    據為有罪之認定，倘其證明尚未達到此一程度，而有合理之
    懷疑存在時，事實審法院在心證上無從為有罪之確信，自應
    為無罪之判決，最高法院七十六年度台上字第四九八六號判
    例意旨闡示甚明。
三、公訴人認被告二人另涉有上開犯嫌，無非係以被告丙○○於
    警詢及偵查中所為關於向「阿祥」購入海洛因與安非他命之
    供述、證人甲○○、周淑樺與乙○○於警詢及偵查中之證述
    ，與上開扣案毒品與物品等，為其論據。訊之被告丙○○、
    丁○○均堅詞否認上開犯行，被告丙○○辯以其固曾向「阿
    祥」購買海洛因，惟係供自己吸食之用，而扣案毒品及物品
    雖確為其所有，然並非販賣或轉讓毒品所使用之物，案發日
    係伊電請甲○○開車過來接載伊至臺北縣中和市，嗣警即到
    場搜索，之後甲○○、周淑樺與丁○○始分別到場為警逮捕
    ，伊從未販賣毒品予甲○○、周淑樺或免費提供毒品予乙○○等語；被告丁○○亦辯稱不認識甲○○、周淑樺，亦未曾
    交付毒品予其二人，案發當日係為還行動電話予被告丙○○
    而到現場，當天亦係第一次見到甲○○、周淑樺等語。
四、經查：證人甲○○、周淑樺及乙○○，固於警詢及偵查中指
    證被告二人分別有上開販賣第一級毒品、轉讓第一級毒品與
    轉讓第二級毒品犯行，惟：
  (一)證人周淑樺於原審審理中證稱其所施用之安非他命均係向一
    年籍不詳綽號「阿洪」之男子所購買，未曾向被告二人買過
    ，案發當日係因友人甲○○表示要去載朋友乃陪同前往，並
    非要向被告購買毒品，而警詢中其雖表示並未向被告購買過
    毒品，然警察表示其在場就是有，並要求其依甲○○之筆錄
    陳述，其遂依指示而為不利被告之供述，偵查中檢察官僅詢
    問警詢中所說對不對，其都答稱對等語（參原審九十五年六
    月十二日審判筆錄第四頁至第十二頁）。其在原審之證述與
    前述警詢、偵查中之供述截然相異，則其先前不利被告之證
    述是否屬實，已非無疑。且證人周淑樺經原審告知依其審理
    中之上開證述，其於偵查中具結後所為不利被告證述部分即
    有涉犯偽證罪嫌之虞之法律效果後，其仍明確肯認於審判中
    所為之證述為真實（參原審九十五年六月十二日審判筆錄第
    十二頁），其經告知偽證罪責後，仍甘於承擔責任而為上述
    有利被告之證述，似亦難以遽認其於原審審判中所為之證述
    係屬不實。從而證人周淑樺於警詢及偵查中所為不利被告之
    證述，即難認確為屬實，而不足資為被告上開犯罪之證明。
  (二)又證人甲○○、周淑樺及乙○○，雖於警詢及偵查中指證被
    告二人分別有上開販賣第一級毒品、轉讓第一級毒品與轉讓
    第二級毒品犯行，偵查中並係於具結後向檢察官所為之陳述
    ，依卷存事證復無顯不可信之情況，依刑事訴訟法第一百五
    十九條之一第二項之規定，其等上開不利被告之證述固有證
    據能力。惟：
    1.按「犯第四條第一項至第四項、第五條第一項至第四項前
      段、第六條第一項至第四項、第七條第一項至第四項、第
      八條第一項至第四項、第十條或第十一條第一項、第二項
      之罪，供出毒品來源，因而破獲者，得減輕其刑。」，毒
      品危害防制條例第十七條定有明文。本件證人甲○○及乙○○於本案查獲時均因涉嫌施用毒品而由警另案移送檢察
      官偵辦，有臺北縣政府警察局新莊分局九十五年三月二日
      北縣警新刑字第○九五○○○七八○八號刑事案件報告書
      在卷可據，故其於遭查獲後如供出毒品來源因而破獲者，
      可適用前開毒品危害防制條例第十七條之規定而得邀減刑
      寬典之利益，事實上警於詢問證人乙○○亦明示斯旨（參
      偵查卷第二十四頁），尤見其二人就指述被告販賣與轉讓
      毒品乙節，確具切身之利害關係。是在證人甲○○及乙○○有如此切身利害關係之情形下，其等所為不利被告之證
      述，自應較諸一般無利害關係人之證述予以更為嚴格之檢
      視，至少需無瑕疵可指，並有輔助事證而為佐證，方得採
      為認定被告犯罪事實之基礎，俾免發生為委罪卸責而誣指
      他人之危險。
    2.惟證人甲○○及乙○○於警詢及偵查中所為，核與證人周
      淑樺於原審審理中所為之證述完全不符，已如前述，則其
      二人所為不利被告之證述是否屬實，已殊堪存疑。又依證
      人甲○○、周淑樺於警詢及偵查中之供述，其二人當日係
      與被告丙○○聯絡商妥以五千元之價格購買海洛因後而前
      往，惟到場時即為警逮捕云云（參偵查卷第二十八頁、第
      三十四頁、第九十七頁），則其等既已與被告丙○○約定
      購買海洛因並前往，衡情被告丙○○當應備妥海洛因以為
      交付取款；然本件經警查獲後在被告上開住處搜索結果，
      除上開供被告用毒品犯行使用之安非他命乙包（淨重零點
      五一公克）、電子磅秤乙台、海洛因殘渣袋二十五個、分
      裝袋乙包、分裝勺二支、注射針筒四支、玻璃球乙個等物
      外，並無任何海洛因扣案，且當日警方並未自甲○○、周
      淑樺身上搜得用以購買海洛因之五千元，此情形顯與證人
      所述係為購買海洛因而前往被告住處之供述不符，尤難認
      其等指證被告販賣毒品之供述屬實。而證人乙○○於警詢
      中並未供陳被告丙○○有免費提供海洛因、安非他命之行
      為，並矢口否認有施用毒品之犯行（參偵查卷第二十四頁
      ）；然嗣於移送臺灣板橋地方法院檢察署由檢察官訊問時
      ，始突為自承在查獲前一週曾施用海洛因及安非他命，並
      陳稱：「（問：丙○○有沒有轉讓毒品給你？）有，他有
      免費提供毒品海洛因兩、三次，最後一次是一個禮拜前，
      都是在桃園縣龜山鄉住所給我的、」等語（參偵查卷第九
      十五頁、第九十八頁），其前後所述反覆不一，是否屬實
      已非無疑，且於偵查中對所指被告丙○○轉讓毒品之確實
      起迄時間、數量等均未能敘明，在此部分並無任何物證扣
      案佐參，且證人陳欣郁之供述亦存有前後不一之矛盾瑕疵
      之狀況下，證人乙○○於偵查中不利被告丙○○證述之證
      明力即難認為確實，而不足資為被告丙○○確有轉讓毒品
      犯行之認定基礎。
五、綜上所述，本件有利害關係之證人甲○○、周淑樺及乙○○
    所為被告販賣、轉讓毒品之證述，周淑樺及乙○○部分存有
    前後供述相違之瑕疵；而警查獲時並未扣得海洛因或供購買
    毒品之現金五千元等情況，又與證人甲○○、周淑樺於警詢
    及偵查中所稱當日係已與被告約好前往購買海洛因之供述不
    符，無法以查獲過程及扣案物品資為證人甲○○、周淑樺於
    警詢及偵查中所為不利被告指述之佐證；另證人乙○○於偵
    查中所指被告轉讓毒品部分，又失之簡略而難以確認是否屬
    實；而證人甲○○（經查業由臺灣板橋地方法院檢察署通緝
    中，見本院卷第61頁）及乙○○於原審審理中屢經傳拘無著
    ，本院再次傳拘乙○○亦無所獲，事實上亦無法經由直接審
    理之程序，考察其等於警詢及偵查中所為不利被告供述之可
    信度是否達於可認與事實相符之程度。綜上，依卷存事證，
    尚不足以確認被告二人有如公訴人所指販賣與轉讓之犯行，
    而仍未達於法律上之確信，此外復無其他積極事證可認被告
    二人確有販賣及轉讓毒品之犯行，依前開之說明，及「罪證
    有疑，利於被告」之證據法則，被告二人販賣第一級毒品與
    被告丙○○轉讓第一級毒品、第二級毒品之犯行尚屬不能證
    明，原審為其二人此部分無罪之諭知，自無不合，公訴人上
    訴意旨，仍執陳詞，認被告二人均涉犯毒品危害防制條例第
    四條第一項之販賣第一級毒品罪、同條例第四條第六項、第
    一項之販賣第一級毒品未遂罪，另被告丙○○尚涉犯同條例
    第八條第一項、第二項之轉讓第一級毒品罪與轉讓第二級毒
    品罪嫌云云，為無理由，其上訴應予駁回。
據上論斷，應依刑事訴訟法第368條，判決如主文。
本案經檢察官吳國南到庭執行職務。
中　　華　　民　　國　　96　　年　　5　　月　　 16　　日
　　　　　　　　　刑事第十六庭  審判長法　官  葉騰瑞
　　　　　　　　　　　　　　　　　    法　官  楊貴雄
　　　　　　　 　 　　　　　　　　　　法　官  莊明彰
以上正本證明與原本無異。
檢察官如不服本判決，應於收受送達後十日內向本院提出上訴書
狀，其未敘述上訴之理由者並得於提起上訴後十日內向本院補提
理由書（均須按他造當事人之人數附繕本）。
                                      書記官  周素秋
中　　華　　民　　國　　96　　年　　5　　月　　 16　　日
